臺灣桃園地方法院刑事判決
111年度易字第516號
公  訴  人  臺灣桃園地方檢察署檢察官 
被      告  馬若愚


上列被告因竊盜案件，經檢察官聲請以簡易判決處刑（111年度
偵字第9884號），本院認為不宜以簡易判決處刑（111年度壢簡
字第782號），改依通常訴訟程序審理，判決如下：
    主  文
馬若愚無罪。
    理  由
一、聲請簡易判決處刑意旨略以：被告馬若愚前於民國108年間
    ，因竊盜案件，經臺灣士林地方法院以108年度易字第142號
    判決判處有期徒刑3月確定，於108年5月16日有期徒刑執行
    完畢出監。詎其仍不知悔改，竟意圖為自己不法之所有，基
    於竊盜之犯意，於111年1月16日上午9時24分許，在桃園市○
    ○區○○○街00號社區土地公廟，趁無人看管之際，徒手竊取廟
    內捐獻水缽內零錢41枚（共新臺幣【下同】199元）及糖果6
    顆，得手後於欲離去時為現場保全楊澤民（檢察官誤載為其
    有提出告訴之人，本院逕予更正）發現，嗣楊澤民報警處理
    而當場查獲，並扣得硬幣41枚（10元硬幣14枚、5元硬幣8枚
    及1元硬幣19枚）及糖果6顆始悉上情。因認被告涉犯刑第32
    0條第1項之竊盜罪嫌云云。
二、按犯罪事實應依證據認定之，無證據不得認定犯罪事實，刑
    事訴訟法第154條第2項定有明文。又不能證明被告犯罪或其
    行為不罰者，應諭知無罪之判決，刑事訴訟法第301條第1項
    亦定有明文。次按認定犯罪事實所憑之證據，雖不以直接證
    據為限，間接證據亦包括在內；然而無論直接或間接證據，
    其為訴訟上之證明，須於通常一般之人均不致有所懷疑，而
    得確信其為真實之程度者，始得據為有罪之認定（最高法院
    76年度台上字第4986號判決意旨參照）。又按刑事訴訟法第
    161條第1項規定：檢察官就被告犯罪事實，應負舉證責任，
    並指出證明之方法。因此，檢察官對於起訴之犯罪事實，應
    負提出證據及說服之實質舉證責任。倘其所提出之證據，不
    足為被告有罪之積極證明，或其闡明之證明方法，無從說服
    法官以形成被告有罪之心證，基於無罪推定之原則，自應為
    被告無罪判決之諭知。是若審判時，檢察官未能提出適合於
    證明犯罪事實之積極證據，並闡明其證據方法與待證事實之
    關係；法院對於卷內訴訟資料，復已逐一剖析，參互審酌，
    仍無從獲得有罪之心證，自應諭知無罪之判決（最高法院92
    年度台上字第128號判決意旨參照）。
三、公訴意旨認被告馬若愚涉犯竊盜罪嫌，無非以被告之供述、
    證人楊澤民於警詢之證述、桃園市政府警察局中壢分局搜索
    、扣押筆錄、扣押物品目錄表、被告竊盜案領據（保管）單
    、現場監視器影像等各1份、監視器擷圖照片11張及現場照
    片6張等為據。
四、訊據被告固坦承有於上開時間在上開土地公廟之情（見偵卷
    第22頁、第129至130頁），惟堅詞否認有何竊盜犯行，辯稱
    ：我剛好經過土地公廟，放假去那邊捐錢，手會溼的原因是
    因為放錢的時候碰到水等語，經查：
　㈠被告於111年1月16日上午9時55分許，在桃園市○○區○○○街00
    號附近土地公廟為警查獲時，口袋內有10元硬幣14枚、5元
    硬幣8枚、1元硬幣19枚及糖果6顆等情，業據證人楊澤民證
    述綦詳，並有上開證據在卷可稽，且為被告所不爭執，此部
    分事實首堪認定為真。
　㈡惟證人楊澤民於警詢中證稱：我是精忠社區日班保全，我於1
    11年1月16日上午9時30分許，接獲社區住戶通知社區土地公
    廟有小偷，土地公廟平常有放一個水缽在供桌的下方沒上鎖
    ，供住戶捐獻零錢，我當時看到被告蹲在供桌旁，經我喝斥
    後，那男子站起來甩水及用衣服擦手，告訴我說他在捐錢，
    我發現缽內零錢只剩下2枚1元硬幣，少得離譜，警察到場後
    ，在被告口袋內查獲的硬幣都是溼溼的等語（見偵卷第18至
    19頁），於本院審理中證稱：我是社區保全，有住戶跟我說
    有非社區的人在土地公廟徘徊，我去察看發現被告蹲在捐獻
    缽前面，手在捐獻缽裡面，但因為角度的關係，我只能看到
    被告手在缽內，實際在做什麼我不清楚，我有制止被告，被
    告說他是來捐款的，只是被告口袋內的零錢和褲子都是溼的
    ，我們才會懷疑被告偷錢，但我們也不知道缽內原本有多少
    錢，所以沒辦法認定被告實際竊取金額，我也沒看到被告有
    拿供桌上的糖果等語（見本院易卷第70至71頁），又本院當
    庭勘驗監視器光碟內容，認：於111年1月16日上午9時24分
    許，被告進入土地公廟內並走至土地公廟內右側放置功德箱
    處，無法辨識其動作，又於111年1月16日上午9時25分許，
    走至土地公廟內左側，因監視器鏡頭拍攝角度限制，僅知被
    告仍於土地公廟內左側處，惟其行為無法清楚辨識。於111
    年1月16日上午9時26分許，被告站起並看向門外，並從土地
    公廟內左側走出土地公廟，被告有快速揮動其右手1次，同
    時畫面右下側出現1名保全，左手指被告走近，被告則走至
    土地公廟外供品桌旁，此期間被告又快速揮動其右手1次，
    保全站於被告之對面，被告快速揮動其右手2次等情（見本
    院易卷第68至69頁）。是證人並未目擊被告有從水缽內取錢
    及拿取現場糖果，亦未能說明失竊金額情形，現場監視器則
    因角度及距離過遠，僅能攝得被告有進入土地公廟，但未能
    辨明被告是否行竊或行竊的過程，被告雖有甩手行為或身上
    的零錢及褲子是溼的，然尚無法排除被告為捐錢而沾溼衣物
    或其他原因導致衣物有溼，也無法認定被告身上硬幣是否來
    自水缽內或有多少硬幣是從水缽內取得，口袋內糖果所有人
    之身分更未見檢察官查明，本案檢察官僅以被告衣物零錢有
    溼，即認定被告口袋內零錢及糖果全屬行竊所得，略嫌速斷
    ，本院實難僅以被告手有放在水缽內之事實，即率爾推論被
    告有何竊盜犯行。
　㈢又公訴意旨固於聲請簡易判決處刑書記載被告之竊盜前案紀
    錄，惟基於習性推論禁止之法則，被告之前科紀錄屬品格證
    據，不得用以證明其品格與本案犯罪行為相符或有實行該犯
    罪行為之傾向，以避免導致錯誤之結論或不公正之偏頗效應
    （最高法院109年度台上字第956號判決意旨參照），被告上
    開前科紀錄尚無從供為證明本件公訴意旨所指被告犯罪之動
    機、機會、意圖、預備、計畫、知識、同一性、無錯誤或意
    外等事項之用，是難遽採為不利於被告之認定，一併指明。
五、綜上所述，被告於本案中雖有可疑，然依檢察官所舉證據及
    指出證明方法，尚未達於通常一般之人均不致有所懷疑而得
    確信其為真實之程度，其間仍有合理之懷疑存在，本院無法
    產生被告有罪之確信，被告犯罪即屬不能證明，自應為被告
    無罪判決之諭知。　　
六、被告經本院合法傳喚，無正當理由不到庭，爰不待其陳述，
    為一造辯論判決。
據上論斷，應依刑事訴訟法第306條、第301條第1項前段，判決
如主文。
本案經檢察官楊挺宏聲請簡易判決處刑，檢察官劉哲名到庭執行
職務。
中　　華　　民　　國　　111 　年　　8 　　月　　4 　　日
                  刑事第十五庭  法  官  林岷奭
以上正本證明與原本無異。
如不服本判決應於收受判決後20日內向本院提出上訴書狀，並應
敘述具體理由。其未敘述上訴理由者，應於上訴期間屆滿後20日
內向本院補提理由書(均須按他造當事人之人數附繕本)「切勿逕
送上級法院」。 
　　　　　　　　　　　　　　　  書記官　林慈思　　　　　
中　　華　　民　　國　　111 　年　　8 　　月　　5 　　日